臺灣桃園地方法院刑事判決　　　　　　　 94年度訴字第766號
公　訴　人　臺灣桃園地方法院檢察署檢察官
被　　　告　乙○○
選任辯護人　徐建弘律師
上列被告因違反槍砲彈藥刀械管制條例案件，經檢察官提起公訴
（94年度偵字第2197號），本院判決如下：
    主  文
乙○○無罪。
    理  由
一、公訴意旨略以：被告乙○○明知未經中央主管機關許可，不
    得持有具有殺傷力之改造手槍，竟仍於民國92年間，持有具
    殺傷力之八厘米改造手槍1 枝（槍枝管制編號000000000 號
    ），並於92年2 月初某日，在桃園縣中壢市某處，將該槍交
    付予甲○○（另案起訴）代為保管。嗣於93年10月14日下午
    2 時30分許，因甲○○在桃園縣楊梅鎮○○路207 巷3 弄19
    號2 樓為警查獲，並扣得上述具有殺傷力之改造手槍，始循
    線查獲上情。因認被告涉犯修正前槍砲彈藥刀械管制條例第
    11 條 第4 項之罪嫌。
二、按犯罪事實應依證據認定之，無證據不得認定犯罪事實。又
    不能證明被告犯罪者，應諭知無罪之判決，刑事訴訟法第15
    4 條第2 項、第301 條第1 項分別定有明文。又事實之認定
    ，應憑證據，如未能發現相當證據，或證據不足以證明，自
    不能以推測或擬制之方法，為裁判基礎（最高法院40年度台
    上字第86號判例參照）；且認定犯罪事實所憑之證據，雖不
    以直接證據為限，間接證據亦包括在內，然而無論直接證據
    或間接證據，其為訴訟上之證明，須於通常一般之人均不致
    有所懷疑，而得確信其為真實之程度者，始得據為有罪之認
    定，倘其證明尚未達到此一程度，而有合理之懷疑存在而無
    從使事實審法院得有罪之確信時，即應由法院為諭知被告無
    罪之判決（最高法院76年度台上字第4986號判例參照）。
三、公訴人認被告涉有前開犯行，無非係以證人甲○○於偵查中
    經對質後指證歷歷，且證人甲○○平日稱呼被告為「乾哥」
    ，自應無虛構陷害被告之情，及扣案槍枝1 把、內政部警政
    署刑事警察局槍彈鑑定書等為其主要論據。訊據被告堅詞否
    認上開犯行，辯稱：伊雖然認識甲○○，但並不是甲○○之
    乾哥，也沒有將扣案槍枝交予甲○○等語。經查：
　(一)被告乙○○自始至終均否認持有扣案八厘米改造手槍及將該
  　槍枝交付予證人甲○○保管之犯行。而查，本件係因警方循
    線於93年10月14日下午2 時30時許，至甲○○位於桃園縣楊
    梅鎮○○路207 巷3 弄19號2 樓住處，查獲扣案之改造八厘
　　米手槍（槍枝管制編號0000000000）及九厘米道具模型槍（
  　槍枝管制編號0000000000）各1 枝，甲○○並於警詢及偵查
    時均供稱扣案之前開八厘米改造手槍係被告乙○○於93年初
    （於警詢時稱係93年初，於偵查中則稱係92年2 月初）所交
    付寄放，因此再循線查獲被告乙○○等情，業據證人甲○○
    於其所犯槍砲彈藥刀械管制條例案件（本院94年度訴字第32
    2 號）之警詢及偵查時證述在卷（見台灣桃園地方法院檢察
    署93年度偵字第17406 號卷第4 、5 、21、39頁），及扣案
    之八里米改造手槍可稽。而上開扣案改造手槍經送內政部警
    政署刑事警察局鑑驗結果，認改造八厘米手槍1 枝（槍枝管
    制編號000000000）， 係由仿FN 1910 型半自動手槍製造之
    金屬玩具手槍換裝土造金屬槍管而成之改造手槍，機械性能
    良好，可擊發適用之子彈，認具殺傷力，有該局93年11月24
    日刑鑑字第0930212593號槍彈鑑定書附卷（見同上偵查卷第
    32至34頁）足憑，並經本院調閱本院94年度訴字第322 號案
    卷核閱無訛。
　(二)惟按被告以外之人於審判外之言詞或書面陳述，除法律有規
 　 定者外，不得作為證據，刑事訴訟法第159 條第1 項定有明
    文。證人甲○○於其所犯前開槍砲彈藥刀械管制條例案件之
    警詢及偵查時雖證稱：扣案八厘米改造手槍係乙○○寄放在
    其住處等語，已如前述，及於本案偵查時到庭證稱扣案槍枝
    是乙○○所交付等語（見同上檢察署94年度偵字第2197 號
    卷第9 頁），惟依前開法條說明，此部分顯係證人甲○○於
    審判外之陳述，該陳述應無證據能力，僅在「法律有規定」
    時（如刑事訴訟法第15 9條之1 至之5）， 始可例外地具有
    證據能力。而證人甲○○經本院合法傳喚、拘提均未到庭，
    其於其所犯上開槍砲彈藥刀械管制條例案件之警詢、偵查及
    於本案偵查時所為之供述雖符合刑事訴訟法第159 條之3 第
    3 款所示「所在不明而傳喚不到」之要件，惟基於對質詰問
    權乃根源於憲法之刑事被告權利（司法院大法官會議釋字第
    384 號解釋亦同此意旨），任何有礙被告行使前述權利之例
    外規定，在適用範圍上自應限縮，是以前述刑事訴訟法第
    159 條之3 第3 款之適用範圍，即應由同條「經證明具有可
    信之特別情況」、「證明犯罪事實之存否所必要」兩項要件
    從嚴加以決定。而所謂「經證明具有可信之特別情況」，則
    需斟酌個案不同之情形具體認定之，依據陳述人於陳述時之
    「外部情況」是否具有可信性決定之，即依據陳述人之觀察
    、記憶、表達是否正確，及陳述人有無虛偽陳述之動機等加
    以綜合決定。本院經審酌證人甲○○於其所犯前開槍砲彈藥
    刀械管制條例案件之警詢、偵查及於本案之偵查時所為之證
    述，其對於被告交付扣案八厘米改造槍枝之時間，或稱係93
    年初（見93年偵字第17406 號卷第5 、21頁）；或稱係92年
    2 月（見同上偵查卷第39頁）；甚有稱係92年底（見94 年
    偵字第2197號卷第9 頁），前後供述不一，且就被告寄放扣
    案改造槍枝之地點及交付過程等重要事實，內容均極為簡要
    ，透過該等筆錄內容所呈顯之表達亦均非明晰。另證人甲○
    ○於本案偵查時所為之證述，被告乙○○雖同時在庭，惟檢
    察官並未令被告乙○○對證人甲○○行對質詰問，僅就證人
    甲○○證述之內容表示意見而已，亦難認已貫徹憲法所賦予
    被告刑事對質詰問之權利，再本件亦無任何證據可認證人甲
    ○○證述背景有特別可信之情事，至公訴人認證人甲○○平
    日稱呼被告為「乾哥」，應無誣陷被告之理，認證人甲○○
    之供述為可採，然被告堅詞否認甲○○稱呼伊為乾哥，且稱
    伊與甲○○只是一般朋友，沒有特別交情，是公訴人上開所
    指，洵屬個人臆測之詞並無實據可證。綜合前開說明，本院
    認證人甲○○於其所犯案件及於本案之警詢、偵查時之供述
    件因不具有較可信之特別情況，而與刑事訴訟法第159 條之
    3 第3 款所示要件不符，被告復於審判程序中不同意將證人
    甲○○前開供述內容引為證據，是證人甲○○於警詢及偵查
    時所為之供述，尚不得例外地作為證據使用，故並無證據能
    力，而不能做為本件認定事實之證據。
  (三)再據證人甲○○雖於其所犯上開槍砲彈藥刀械管制條例案件
    於94年2 月24日行準備程序及行簡式審判程序時就其所犯罪
    名為有罪之陳述（見本院94年度訴字第322 號卷第18、22頁
    ），惟觀諸證人甲○○於該案審理時所為供述之筆錄內容，
    僅記載「（問：對於檢察官起訴之犯罪事實有何意見？）我
    承認」、「（問：對起訴書之犯罪事實有何意見？）我承認
    ，時間、地點沒錯」等語句，就本案扣案槍枝究否係被告乙
    ○○所交付、或交付之時間、地點、過程等重要事實，證人
    甲○○均未為詳細供證，已難認證人甲○○在該案審判中之
    陳述，得資為不利被告認斷之依據。再該案承審法官併問及
    證人甲○○就其在該案之警詢、偵查時所述是否實在？證人
    甲○○雖答以「實在」，然其所答稱「實在」之內容，亦非
    即能當然涵括前述有關本案重要事實之供述內容。而況，證
    人甲○○於該案之警詢、偵查時所為之指述，並不具證據能
    力，已如前述，從而，證人甲○○於該案審判中所為之供述
    ，亦難執為被告即有公訴人所指持有扣案槍枝犯行之依據。
    至證人甲○○所犯前開未經許可寄藏槍枝罪，經本院於94年
    3 月8 日，以94年訴字第322 號判決有罪確定（未經上訴而
    確定），併認甲○○所寄藏之扣案八厘米改造手槍係被告乙
    ○○所交付，然細譯該案判決書所記載內容，僅於事實欄載
    明該案被告甲○○所寄藏之扣案槍枝係乙○○所交付委託之
    事實，惟於理由欄中則未敘及認定上情之依據及理由，是縱
    證人甲○○所犯該案之判決結果認被告乙○○確有委託甲○
    ○寄藏扣案槍枝之情，亦屬判斷該案之法官自由心證之結果
    ，本院自不受該案判決所拘束，應予敘明。
  (四)再扣案槍枝經送內政部警政署刑事警察局鑑定結果，雖認具
　　有殺傷力，有如前述，惟前揭鑑驗通知書僅能證明扣案槍枝
　　具殺傷力而屬槍砲彈藥刀械管制條例所管制之物品，但並不
　　能證明該槍枝即為被告所持有並交付予證人甲○○。
　(五)綜上所述，被告乙○○自始否認扣案槍枝為其所持有並交付
  　予甲○○保管之情，證人甲○○所為不利於被告之陳述，與
    刑事訴訟法第159 條之3 所示要件不符，尚不得例外地作為
    證據使用，而本件公訴人所提證據，於訴訟上之證明，復尚
    未達於通常一般之人均不至有所懷疑，而得確信其為真實之
    程度，既有合理之懷疑存在，即無從使本院為有罪之確信，
    是被告前開所辯各節等語，尚可憑信。此外，本院復查無其
    他積極證據足認被告有何違反槍砲彈藥刀械管制條例之犯行
    ，揆諸首揭說明，既不能證明被告犯罪，自應為無罪判決之
    諭知。
據上論斷，應依刑事訴訟法第301 條第1 項，判決如主文。
本案經檢察官徐則賢到庭執行職務。
中　　華　　民　　國　　94　　年　　8 　　月　　30　　日
                  台灣桃園地方法院刑事第七庭
                      審判長法  官  孫惠琳
                            法  官  劉為丕
                            法  官  林惠霞
以上正本證明與原本無異。
如不服本判決，應於收受送達後10日內向本院提出上訴書狀。
                            書記官  陳恩如
中　　華　　民　　國　　94　　年　　8 　　月　　30　　日
